【裁判字號】    98,訴緝,224
【裁判日期】    990430
【裁判案由】    違反槍砲彈藥刀械管制條例等
【裁判全文】
臺灣臺北地方法院刑事判決             98年度訴緝字第224號
公  訴  人  臺灣臺北地方法院檢察署檢察官
被      告  乙○○
指定辯護人  許華雄律師（扶助律師）
上列被告因違反槍砲彈藥刀械管制條例等案件，經檢察官提起公
訴（92年度偵字第11725號），本院判決如下：
    主  文
乙○○共同未經許可，持有可發射子彈具殺傷力之改造手槍，累
犯，處有期徒刑貳年，併科罰金新臺幣拾萬元，罰金如易服勞役
，以新臺幣壹仟元折算壹日，扣案如附表所示之物均沒收；又意
圖為自己不法之所有，攜帶凶器，以強暴、脅迫至使不能抗拒而
取他人之物，累犯，處有期徒刑柒年貳月。應執行有期徒刑玖年
，併科罰金新臺幣拾萬元，罰金如易服勞役，以新臺幣壹仟元折
算壹日，扣案如附表所示之物均沒收。
    事  實
一、乙○○前於民國84年間，因竊盜案件，經臺灣士林地方法院
    以85年度訴字第569 號判決判處有期徒刑8 月，嗣並確定；
    復於84年間，因竊盜、過失致死等案件，經臺灣士林地方法
    院以85年度訴字第189 號判決判處有期徒刑1 年（竊盜部分
    ）、3 年（過失致死部分），應執行有期徒刑4 年，嗣並確
    定；又於85年間，因違反麻醉藥品管理條例案件，經臺灣士
    林地方法院以85年度易字第762 號判決判處有期徒刑6 月，
    嗣並確定。前開刑期，接續執行，合併計算，85年6 月14日
    入監執行，刑期起算，87年9 月28日縮短刑期假釋出監，交
    付保護管束，89年12月24日假釋期滿，未經撤銷假釋，其未
    執行之刑，以已執行論而執行完畢。
二、乙○○猶不知悔改，緣其於92年4 月中旬某日，經由綽號「
    阿炮」之不詳姓名男子介紹，認識柯坤能（已另案審結確定
    ）；而柯坤能早於91年間，因案羈押在臺灣臺北看守所期間
    ，與當時亦因案在押之丁○○相識，得知丁○○乃係因持槍
    恐嚇其前妻馬曉念而遭羈押、起訴，柯坤能於交保出所後，
    尚多次與丁○○聯絡，並向丁○○借錢未果。柯坤能乃單獨
    基於強盜之犯意，意圖為自己不法之所有，向乙○○佯稱丁○○積欠其新臺幣（下同）200 萬元，如催討得款，可共同
    朋分花用，致乙○○誤信為真而當場同意，並於事後轉告其
    亦不知實情之友人丙○○（已另案審結確定），經取得丙○○同意參與催討欠款之事後，柯坤能、乙○○、及丙○○等
    人遂於同年5 月9 日（起訴書誤載為5 月11日）由柯坤能駕
    駛T5－0320號自用小客車，引導乙○○騎乘機車搭載丙○○
    前往臺北縣烏來鄉○○街86巷30號丁○○之住處，向乙○○
    、丙○○指明該址為丁○○之住處，同時先行勘查烏來山區
    ○○○○道路之地形環境，告知乙○○、丙○○2 人如找到
    丁○○，就將丁○○帶到山區○○○○道路指定地方，3 人
    議定後，再至丁○○住處附近，伺機行動，惟因丁○○外出
    而作罷。
三、92年5 月10日（起訴書誤載為5 月11日）22時許，柯坤能再
    囑乙○○、丙○○前往烏來丁○○住處討債，當日適巧丁○○在家，遂由乙○○向丁○○表示：「欠人家的錢趕快處理
    ！」等語，惟因丁○○當場表示並未積欠他人債務，要當事
    人本人來談，乙○○即先行離開並立即以電話聯絡柯坤能，
    經柯坤能指示乙○○、丙○○2 人到附近溫泉路上之便利商
    店等候。同時間柯坤能則告知其同居女友劉梅英（已另案審
    結確定）要找人討債，囑劉梅英找人幫忙，劉梅英誤以為僅
    係幫柯坤能討債，而基於妨害自由之犯意聯絡，先以電話聯
    繫其友人王慶忠（已另案審結確定），告知柯坤能有債務要
    處理，要找人幫忙等語，再由王慶忠以電話聯繫友人甲○○
    （已另案審結確定），甲○○、王慶忠2 人亦均誤以為係幫
    人討債，便共乘機車趕往前開便利商店，柯坤能則駕駛前開
    自用小客車載同劉梅英，共同前往丁○○住處附近之前開便
    利商店與乙○○、丙○○、王慶忠、甲○○等人會合。柯坤
    能當場指示乙○○、丙○○、王慶忠、甲○○等人前往丁○○家中，務必將丁○○強押帶出後，聽其指示前往指定處所
    ，並將其所持有具有殺傷力之改造90克拉克手槍2 把（均各
    含彈匣1 個，槍枝管制編號分別為：0000000000號、000000
    0000號）及具有殺傷力之子彈共14顆（手槍均已裝填子彈，
    尚有1 顆子彈不具殺傷力，詳如後述，下稱系爭槍彈）交由
    乙○○、丙○○、王慶忠、甲○○等人共同持有，以備伺機
    使用，隨後即與劉梅英先行離去至附近等候，並隨時以行動
    電話指示乙○○。
四、乙○○、丙○○、王慶忠、甲○○即與柯坤能共同基於持有
    系爭槍彈與妨害自由之犯意聯絡，於同年5 月11日凌晨零時
    30分許，乙○○、丙○○、王慶忠、及甲○○等人乘柯坤能
    所提供之前揭T5－0320號自小客車前往丁○○住家，先由乙○○將丁○○引出，乙○○乃依柯坤能之指示，告知丁○○
    其等乃係受其前妻之託，前來要精神賠償等語；之後，乙○○遂持系爭槍彈脅迫丁○○上車，再依柯坤能之電話指示，
    將丁○○載往臺北縣新店市○○里○○路○ 段60巷產業道路
    旁草叢，乙○○、丙○○、王慶忠、及甲○○等人並分別或
    徒手毆打丁○○，或以前揭槍枝之槍托敲打丁○○頭部，並
    以預藏之手銬銬住丁○○之雙手，以膠帶綁住丁○○雙眼，
    甲○○、王慶忠並拾起路旁之木棍（枯木）敲打丁○○之小
    腿，乙○○則向丁○○脅迫稱：「如果不好好配合，用槍把
    你打死在這裡，也不會有人知道。」等語，而以此強暴、脅
    迫等非法之方式，剝奪丁○○之行動自由，強制丁○○開立
    金額200 萬元之本票而行無義務之事，並聯絡劉梅英，由王
    慶忠騎乘車牌號碼不詳之機車下山，搭載劉梅英持印泥前來
    會合。
五、丁○○因身體及小腿已多處受傷（傷害部分未據告訴），且
    除雙手遭手銬銬住外，雙眼尚遭膠帶綁住已達於不能抗拒之
    程度，而當場簽立金額各50萬元之本票4 張予乙○○（詳如
    附表編號3 至編號6 ），其等為核對丁○○在前開本票所填
    寫之身分證統一編號否正確，乃從丁○○身上搜出其隨身攜
    帶之錢包，取出錢包內之證件加以核對。斯時，乙○○乃單
    獨另行基於強取丁○○錢包內財物之犯意，意圖為自己不法
    之所有，利用丁○○已因前開強暴、脅迫等手段而造成不能
    抗拒之狀態，以請喝涼茶為藉口，強行搜取置放在該錢包內
    之5100元得逞。
六、乙○○將本票交由劉梅英先行帶回予柯坤能，約隔十餘分鐘
    ，乙○○等人始將丁○○之手銬解開並取下膠帶，將丁○○
    留置於該處，又警告丁○○不得報警後，由丙○○駕車載同
    乙○○、甲○○及王慶忠離開該處。嗣於同日即92年5 月11
    日（起訴書誤載為5 月12日）凌晨3 時許，丁○○自行步離
    該處，攔車前往臺北縣政府警察局新店分局烏來分駐所報警
    。
七、柯坤能為接近、監控丁○○以便順利取款，遂主動與丁○○
    聯繫，經丁○○告知被不明人士持槍押至山區毆打並簽立本
    票乙事，柯坤能即佯稱要出面替丁○○擺平此事，由其代表
    與歹徒聯絡及談判交款之事，然後柯坤能暗中指示乙○○多
    次打電話予丁○○催促其籌款及約定交款之事宜。因柯坤能
    告知丁○○如欲解決此事需配合交款，且於柯坤能每次向其
    詢問籌款情形後，不久歹徒即會來電並同意柯坤能所提之建
    議，丁○○因而懷疑係柯坤能幕後主使，遂於92年5 月13日
    下午約柯坤能外出商討如何交款，並向警報案。
八、柯坤能隨即聯絡丙○○駕駛前開自用小客車搭載乙○○、甲○○及王慶忠聽候其電話指示如何取款，因而為警循線於當
    日18時許，在臺北縣烏來鄉忠治村堰堤71號2 樓「烏來香餐
    廳」當場查獲柯坤能及其所有供犯本案罪行聯絡所用之行動
    電話1 支（如附表編號7 所示）﹔同日18時20分，另組員警
    在臺北縣新店市○○路與三民路口，當場查獲丙○○駕駛前
    開自用小客車搭載乙○○、甲○○及王慶忠等人，並在車內
    右前座椅下方起出乙○○、丙○○、甲○○及王慶忠等人所
    共同持有供前述剝奪丁○○行動自由所用，且為柯坤能所提
    供，用犯本案之裝槍黑色手提包1個、手銬1付、棉紗手套3
    隻、膠帶1 綑等物（如附表編號8 至編號11所示）；及分別
    為王慶忠、甲○○、劉梅英所有，用犯本案聯絡使用之行動
    電話共3 支（如附表編號12至編號14所示）；復於92年5 月
    14日凌晨1 時許，由乙○○帶同員警至臺北縣板橋市○○街
    379 巷19號2 樓租屋處，當場查獲劉梅英，並在劉梅英身上
    扣得柯坤能囑其保管之前開丁○○所簽立之票號191232、票
    號191235、票號191236、及票號191237之本票4 張（如附表
    編號3 至編號6 所示）
九、案經臺北縣政府警察局新店分局報告臺灣臺北地方法院檢察
    署檢察官偵查起訴。
    理  由
壹、程序方面：
一、按被告以外之人於審判外向法官所為之陳述，得為證據。又
    被告以外之人於偵查中向檢察官所為之陳述，除顯有不可信
    之情況者外，得為證據，刑事訴訟法第159 條之1 定有明文
    。查同案被告丙○○、王慶忠、甲○○、劉梅英、柯坤能、
    被害人丁○○等人，於檢察官偵查及本院93年度訴字第1437
    號、臺灣高等法院94年度上訴字第4070號、96年度上更（一
    ）字第228 號、96年度上更（二）字第919 號案件之準備程
    序及審判中，或以被告身分所為之供述，或以證人身分所為
    之具結證述，經核均為向法官或檢察官所為之陳述，而其等
    向檢察官所為之供述，被告乙○○及辯護人亦未提出有何顯
    不可信之情況，揆諸前開規定，前開供述證據均有證據能力
    。
二、次按，被告以外之人於審判外之陳述，雖不符刑事訴訟法第
    159 條之1 至第159 條之4 之規定，但經當事人於審判程序
    同意作為證據，法院審酌該言詞陳述或書面陳述作成時之情
    況，認為適當者，亦得為證據；當事人、代理人或辯護人於
    法院調查證據時，知有同法第159 條第1 項不得為證據之情
    形，而未於言詞辯論終結前聲明異議者，視為有前項之同意
    ，同法第159 條之5 規定甚明。查被害人丁○○、同案被告
    丙○○、王慶忠、甲○○、劉梅英等人於接受警察詢問時，
    對於前開如何非法持有系爭槍彈、以非法方法剝奪被害人丁○○行動自由等情所供述之內容，固均屬於審判外之陳述，
    然被告乙○○及其辯護人於本院審判期日已明白表示不爭執
    前開證據能力（見本院99年4 月8 日審判筆錄第13頁），且
    迄至言詞辯論終結前亦未聲明異議；本院審酌被害人丁○○
    、同案被告丙○○、王慶忠、甲○○、劉梅英等人，對於前
    開犯罪情節，均於檢察官偵查、法院審理時接受檢察官、法
    官之訊問，而被害人丁○○、同案被告丙○○、王慶忠、甲○○、劉梅英等人於接受檢察官、法官之訊問時，均未表示
    其等於接受警察詢問時，警察係以不正方法為之，顯見該等
    傳聞證據作成之情況，並無違法或不當情事，認以之作為證
    據應屬適當，依刑事訴訟法第159 條之5 第2 項規定，得作
    為證據。
三、被告乙○○對於其己之警詢筆錄記載「．．．且係謝某自行
    交付其身上之新臺幣伍仟壹佰元整表示要給我們車馬費．．
    ．」等語（見臺灣臺北地方法院檢察署92年度偵字第11725
    號卷一第44頁），固於本院審理時辯稱：警詢筆錄為什麼這
    樣寫，可能是警察自己寫的等語（見本院99年3 月18日審判
    筆錄第30頁），然參以被告乙○○於檢察官偵查時明白表示
    ：警察沒有對我刑求，還請我吃檳榔對我很好。警詢所言都
    實在等語（見前開偵卷卷二第226 頁背面），而被告乙○○
    及其辯護人於本院行準備程序時，對於被告乙○○自己警詢
    筆錄之證據能力亦表示不爭執，尤有甚者，直至本院於99年
    4 月8 日審判期日辯論終結前，被告乙○○及其辯護人亦均
    未提出爭執，顯見被告乙○○前開警詢筆錄，尚非係警察以
    不正方式所取得，且係警察依據被告乙○○之陳述記載而得
    ，自有證據能力，至為明確。被告乙○○前開所辯，不足採
    憑。
貳、實體方面：
一、訊據被告乙○○對於前開非法持有系爭槍彈及以強暴、脅迫
    等非法方法剝奪被害人丁○○行動自由部分等情，固已坦承
    不諱，而為認罪之表示，惟矢口否認有強取被害人丁○○51
    00元之犯行，辯稱：伊並無自被害人丁○○身上搜取財物，
    伊不曾見過此5100元，事後亦未分得任何利益。伊只有第一
    次前往被害人丁○○住處時，曾向被害人丁○○索取涼水費
    云云。被告之辯護人亦為相同意旨之辯護。
二、經查：
（一）被告乙○○與同案被告柯坤能、丙○○、王慶忠、甲○○
      等人共同非法持有系爭槍彈，其等並與同案被告劉梅英共
      同以前開強暴、脅迫等非法方法剝奪被害人丁○○行動自
      由，而當場簽立金額各50萬元之本票4 張等情，已據被告
      乙○○於本院審理時坦承不諱，核與同案被告丙○○、王
      慶忠、甲○○、劉梅英等人於警詢、檢察官偵查、本院93
      年度訴字第1437號、臺灣高等法院94年度上訴字第4070號
      、96年度上更（一）字第228 號、96年度上更（二）字第
      919 號審判中之供述、被害人丁○○於警詢、本院93年度
      訴字第1437號審判中具結證述之情節大致相符。復有扣案
      之改造90克拉克手槍2 支（槍枝管制編號：0000000000號
      、0000000000號，含彈匣2 個，子彈15發）及如附表編號
      3 至編號14所示之扣案物足資佐證，而上開經查獲之2 把
      改造90克拉克手槍（槍枝管制編號：0000000000號、0000
      000000號），經送內政部警政署刑事警察局鑑驗，採性能
      檢驗法、試射法等檢驗方法，鑑定結果為：手槍認係由仿
      克拉克（GLOCK ）廠17型半自動手槍製造之玩具手槍換裝
      土造金屬槍管而成之改造手槍，機械性能良好，可擊發適
      用子彈，認具殺傷力。子彈部分，其中8 顆認係由玩具金
      屬彈殼加裝直徑8.9mm 之土造金屬彈頭改造而成之改造子
      彈，另7 顆認係由玩具金屬彈殼加裝直徑9.1mm 之土造金
      屬彈頭改造而成之改造子彈，經實際試射之後，只有1 顆
      無法擊發，不具殺傷力外，其餘均可擊發而具殺傷力，有
      內政部警政署刑事警察局92年5 月14日刑鑑字第09200893
      19號槍彈鑑定書、97年2 月25日刑鑑字第0970011535號函
      在卷可稽（見前開偵卷卷二第282 頁以下、臺灣高等法院
      96年度上更（二）字第919 號卷第97頁以下）。參以被告
      乙○○與前開同案被告先遂持系爭槍彈脅迫被害人丁○○
      上車，再依同案被告柯坤能之電話指示，將被害人丁○○
      載往臺北縣新店市○○里○○路○ 段60巷產業道路旁草叢
      之偏僻山區，被告乙○○、同案被告丙○○、王慶忠、及
      甲○○等人並分別或徒手毆打被害人丁○○，或以前揭槍
      枝之槍托敲打被害人丁○○頭部，並以預藏之手銬銬住被
      害人丁○○之雙手，以膠帶綁住被害人丁○○雙眼，同案
      被告甲○○、王慶忠並拾起路旁之木棍（枯木）敲打被害
      人丁○○之小腿，被告乙○○則向丁○○脅迫稱：「如果
      不好好配合，用槍把你打死在這裡，也不會有人知道。」
      等語，均已如前述，其等分別對被害人施以強暴、脅迫等
      非法方法，已使被害人丁○○達於不能抗拒之程度，則其
      人身行動自由亦同遭剝奪。綜上所述，被告乙○○前開自
      白與事實相符，應可採信。其非持有系爭槍彈及以非法方
      法剝奪被害人丁○○行動自由之犯行，至為明確。
（二）被告乙○○雖否認曾趁被害人丁○○被以非法方法剝奪行
      動自由至使不能抗拒之際，強行搜取其身上之5100元現金
      乙情。惟查：
  １、被害人丁○○遭被告乙○○等人，在前開偏僻山區施以前
      開強暴、脅迫等非法方法，至使不能抗拒，而簽下前開之
      本票4 張，期間，為了核對被害人丁○○在本票上所填寫
      之身分證統一編號是否正確，尚自被害人丁○○身上強行
      搜取其錢包，自錢包內拿取身分證，此外，被害人丁○○
      之錢包內，尚遭搜取5100元等情，業據被害人丁○○於本
      院審理時證稱明確（見本院前開審判筆錄第7 頁、第8 頁
      ），顯見被害人丁○○於前開時、地，確有遭強行搜取51
      00元無訛。
  ２、同案被告甲○○雖於警詢時供稱：「．．．於是就由丙○○動手搜該名胖子身體，但只有搜出幾佰元及駕照，丙○○將現金放入自己口袋內，駕照則還給該名胖子（即指被
      害人丁○○）．．．」等語（見前開偵卷卷一第59頁），
      然其於檢察官偵查時，復供稱：「丙○○在丁○○身上，
      拿了5100元，之後我們4 人就離開．．．」等語（見前開
      偵卷卷二第302 頁），同案被告甲○○前後所供述之金額
      ，先為「幾百元」，後卻改為「5100元」，且有關前開同
      案被告丙○○搜取現金之情，亦為同案被告丙○○於本院
      審理具結證述時所否認（見前開審判筆錄第26頁、第29頁
      、第30頁），而同案被告甲○○於本院審理時，亦無法具
      體解釋為何其於警詢及檢察官偵查時，會有如此之供述（
      見前開審判筆錄第29頁），此外，復查並無其他積極證據
      足以佐證同案被告甲○○前開供述之憑信性，則同案被告
      甲○○前開所述，已有所瑕疵，自難為被告乙○○有利認
      定之依據。
  ３、同案被告王慶忠於臺灣高等法院審理時具結證稱：被害人
      丁○○簽發本票後，被告乙○○有從被害人丁○○身上搜
      走現金，也就是那5100元等語（見臺灣高等法院96年度上
      更（二）字第919 號卷第271 頁），同案被告丙○○於本
      院審理時具結證稱：在被害人丁○○簽發本票之現場，有
      聽到被告乙○○跟被害人丁○○說要請喝涼茶等語（見本
      院前開審判筆錄第29頁），顯見依同案被告王慶忠、丙○○前開所述，被告乙○○確有以請喝涼茶為藉口，自被害
      人丁○○錢包內強行搜取5100元。
  ４、佐以被告乙○○於警詢時，即已供稱第1 次前往被害人丁○○住處時，被害人丁○○有交付5100元要給我們當車馬
      費云云（見前開偵卷卷一第44頁），而被害人丁○○於被
      告乙○○等人第1 次前往其住處時，所交付之金額為2000
      元，並非5100元，業據被害人丁○○於本院審理時證稱明
      確（見本院前開審判筆錄第9 頁）；被害人丁○○於被告
      乙○○等人第1 次前往其住處時，所交付之金額明明僅有
      2000元，理應為被告乙○○所知之甚詳，被告乙○○應無
      錯置、不知之理？然被告乙○○卻供稱係5100元，且數字
      與被害人丁○○前開證稱被搜取之金額、同案被告王慶忠
      前開所證之金額相符，若非被告乙○○確曾自被害人丁○○處取走5100元如此數字之金錢，而接觸過這些金錢，衡
      諸一般經驗法則，被告乙○○又如何能答出「5100元」之
      數字，其數額恰與被害人丁○○指訴遭搜取之金額相符？
      足認同案被告王慶忠、丙○○前開所證，應與事實相符，
      堪可採信。
  ５、基上，被告乙○○利用被害人丁○○已因遭施以前開強暴
      、脅迫等手段而造成不能抗拒之狀態，以請喝涼茶為由，
      強行搜取被害人丁○○置放在錢包內之5100元，而有不法
      所有之意圖，至為明確。被告乙○○前開所辯，顯與事實
      不符，而為事後卸責之詞，不足採信。
（三）綜上所述，本件事證明確，被告乙○○非法持有系爭槍彈
      及以非法方法剝奪被害人丁○○行動自由、利用被害人丁○○被以非法方法剝奪行動自由至使不能抗拒之際，強行
      搜取其身上之5100元現金等犯行，堪以認定，被告乙○○
      否認前開強盜被害人丁○○5100元犯行，顯係事後卸責之
      詞，不足採信。
三、新、舊法之比較：
（一）被告乙○○行為後，槍砲彈藥刀械管制條例業於94年1 月
      26日修正公布，同年月28日施行；原槍砲彈藥刀械管制條
      例第8 條、第10條、第11條合併修正條文移列為修正條文
      第8 條，原條例第10條、第11條則刪除。而經比較原第11
      條第4 項處1 年以上7 年以下有期徒刑，併科新臺幣7 百
      萬元以下罰金規定，及修正後第8 條第4 項規定：處3 年
      以上10年以下有期徒刑，併科新臺幣7 百萬元以下罰金；
      以修正前第11條第4 項規定之刑罰為輕，依刑法第2 條第
      1 項之規定，應適用行為時即修正前之第11條第4 項處斷
      。
（二）被告行為後，刑法業於94年2 月2 日修正公佈，並於95年
      7 月1 日施行。按行為後法律有變更者，適用行為時之法
      律，但行為後之法律有利於行為人者，適用最有利於行為
      人之法律，刑法第2 條第1 項定有明文。茲本條係規範行
      為後法律變更所生新舊法律比較適用之準據法，本身尚無
      新舊法比較之問題，於新法施行後，應一律適用新法第2
      條第1 項之規定，為「從舊從輕」之比較。又本次刑法修
      正後之新舊法比較，比較時應就罪刑有關之共犯、未遂犯
      、想像競合犯、牽連犯、連續犯、結合犯，以及累犯加重
      、自首減輕暨其他法定加減原因（如身份加減）與加減例
      等一切情形，綜其全部罪刑之結果而為比較（最高法院95
      年度第8 次刑事庭會議決議意旨參照）。
  １、修正前刑法第28條規定：「2 人以上共同實施犯罪之行為
      者，皆為正犯」，修正後刑法第28條則規定：「2 人以上
      共同實行犯罪之行為者，皆為正犯」；其中「實施」一語
      ，涵蓋陰謀、預備、著手及實行之概念在內，其範圍較廣
      ；而「實行」則著重於直接從事構成犯罪事實之行為，其
      範圍較狹，是修正後刑法共同正犯之範圍已有限縮，共同
      正犯之範圍既因此而有變動，自屬犯罪後法律有變更，而
      非僅屬純文字修正，應有新舊法比較適用之問題（參照最
      高法院96年度臺上字第934 號判決意旨），本件被告乙○○之犯罪行為，依新舊法均成立共同正犯，適用新法並無
      較有利於被告。
  ２、修正後刑法第55條關於牽連犯之規定業經刪除，故被告乙○○所犯各罪，修正後即應予分論併罰。比較新、舊法結
      果，適用被告乙○○行為時之法律即修正前刑法第55條牽
      連犯之規定，自較有利於被告乙○○。
  ３、關於罰金刑，在刑法修正前，刑法分則編各罪所定罰金刑
      之貨幣單位原為銀元，其最高罰金數額，從各該法條規定
      ，而最低罰金數額，則依修正前刑法第33條第5 款之規定
      為1 元以上（貨幣單位為銀元），刑法修正後，因刑法第
      33條第5 款修正為：「罰金：新臺幣1 千元以上，以百元
      計算之。」，修正後刑法第33條第5 款所定罰金刑最低數
      額，較之修正前提高，自以修正前刑法第33條第5 款規定
      有利於被告乙○○。
  ４、刑法第51條規定：「數罪併罰，分別宣告其罪之刑，依左
      列各款定其應執行者」，其中修正前該條第5 款係規定：
      「宣告多數有期徒刑者，於各刑中之最長期以上，各刑合
      併之刑期以下，定其刑期。但不得逾20年」；修正後該條
      第5 款則規定：「宣告多數有期徒刑者，於各刑中之最長
      期以上，各刑合併之刑期以下，定其刑期。但不得逾30年
      」，經比較結果，以修正前刑法之規定較有利於被告乙○○。
  ５、修正前刑法第47條規定：「受有期徒刑之執行完畢，或受
      無期徒刑或有期徒刑一部之執行而赦免後，5 年以內再犯
      有期徒刑以上之罪者，為累犯，加重本刑至2 分之1 」，
      而修正後第47條第1 項規定：「受徒刑之執行完畢，或一
      部之執行而赦免後，5 年以內故意再犯有期徒刑以上之罪
      者，為累犯，加重本刑至2 分之1 」，因本件被告乙○○
      係故意再犯罪，無論依修正前後規定，均構成累犯，故尚
      無有利或不利情形，自無庸比較，惟如有其他應依刑法第
      2 條第1 項之規定為新、舊法之比較情形時，依綜其全部
      罪刑之結果而為比較後，整體適用法律（最高法院97年度
      第2 次刑事庭會議決議參照）。
  ６、綜上，就被告乙○○而言，依修正後之刑法第28條規定，
      雖已限縮其共同正犯成立範圍，然如適用舊法，被告乙○○仍屬共同正犯，且其尚可因牽連犯等規定之適用，而毋
      需數罪分論併罰，綜其全部罪刑之結果而為比較，應依刑
      法第2 條第1 項前段之規定，適用行為時之規定即修正前
      刑法之規定，較有利於被告乙○○。
四、論罪科刑之理由：
（一）被告乙○○就其與同案被告柯坤能、丙○○、王慶忠、甲○○等人共同非法持有系爭槍彈，其等並與同案被告劉梅
      英共同以前開強暴、脅迫等非法方法剝奪被害人丁○○行
      動自由，而當場簽立金額各50萬元之本票4 張等事實，核
      其所為，係犯修正前槍砲彈藥刀械管制條例第11條第4 項
      未經許可持有可發射子彈具有殺傷力之改造手槍罪、第12
      條第4 項未經許可持有子彈罪及刑法第302 條第1 項之以
      非法方法剝奪他人自由行動罪。
（二）被害人丁○○遭被告乙○○等人持槍押往前開偏僻山區，
      期間，或遭徒手毆打，或遭以前揭槍枝之槍托敲打頭部，
      或被以預藏之手銬銬住雙手、以膠帶綁住雙眼、或遭以路
      旁之木棍（枯木）敲打小腿，並遭脅迫稱：「如果不好好
      配合，用槍把你打死在這裡，也不會有人知道。」等語等
      強暴、脅迫之非法方式，剝奪其行動自由，至其不能抗拒
      ，斯時之被告乙○○竟又利用被害人丁○○已因前開強暴
      、脅迫等手段而造成不能抗拒之狀態，以請喝涼茶為藉口
      ，單獨起意，強行搜取置放在該錢包內之5100元得逞等情
      ，核被告乙○○所為，係犯第330 條第1 項、第321 條第
      1 項第3 款之攜帶兇器加重強盜罪。被告乙○○乃係犯攜
      帶兇器加重強盜罪，而不構成公訴人所指之攜帶兇器結夥
      3 人之加重強盜罪（詳如後述），惟此屬加重條件之減少
      ，不生變更起訴法條之問題。
（三）公訴人起訴書雖漏未記載刑法第302 條第1 項之剝奪他人
      行動自由罪，惟此部分犯罪事實既已於起訴書犯罪事實欄
      中記載明確，而為起訴範圍所及，本院自應併予審理。
（四）被告乙○○強制被害人丁○○簽發本票使人行無義務之事
      之低度行為，為以非法方法剝奪人行動自由之高度行為所
      吸收；又其對被害人丁○○施予恐嚇行為，乃係包含於剝
      奪行動自由之同一意念之中，仍應視為以非法方法剝奪行
      動自由之部分行為，不另論罪（最高法院29年上字第2359
      號及74年度臺上字第3404號判例可資參照）。
（五）被告乙○○所犯未經許可持有可發射子彈具有殺傷力之改
      造手槍罪、未經許可持有子彈罪與同案被告丙○○、甲○○、王慶忠間有犯意聯絡、行為分擔，應論以共同正犯；
      被告乙○○所犯非法方法剝奪他人自由行動罪，與同案被
      告丙○○、甲○○、王慶忠、劉梅英間有犯意聯絡、行為
      分擔，應論以共同正犯。又被告乙○○單獨起意，強行搜
      取被害人丁○○5100元部分之犯行，本院遍查本件相關卷
      證資料，並無其他積極證據足以證明同被告丙○○、王慶
      忠、甲○○，甚或同案被告劉梅英有共同參與此部分犯行
      ，而係被告乙○○單獨1 人另行起意所為，公訴人認係被
      告乙○○與同案被告柯坤能、劉梅英、丙○○、甲○○、
      王慶忠等人共同所為，容有未洽，附此敘明。
（六）被告乙○○所犯修正前槍砲彈藥刀械管制條例第11條第4
      項未經許可持有可發射子彈具有殺傷力之改造手槍及槍砲
      彈藥刀械管制條例第12條第4 項未經許可持有子彈，係一
      個持有行為而觸犯2 種罪名，為想像競合犯，應依刑法第
      55條之規定，從較重之未經許可持有可發射子彈具有殺傷
      力之改造手槍罪處斷。
（七）按未經許可，持有槍、彈，若以之犯他罪，兩罪間之關係
      ，得否適用修正前刑法第55條牽連犯之從一重處斷規定，
      端視其開始持有之原因為斷。如早已非法持有槍、彈後，
      另起意犯罪，或意圖犯甲罪而持有槍、彈，卻持以犯乙罪
      ，均應以數罪併罰論處；必因意圖犯某罪而持有槍、彈，
      後果以之犯該罪，兩罪間始有牽連犯之適用（參照最高法
      院93年度台上字第2393號判決意旨）。查被告乙○○係為
      剝奪被害人丁○○之行動自由而共同持有系爭槍彈，其所
      犯未經許可持有可發射子彈具有殺傷力之手槍罪及以非法
      方法剝奪他人行動自由罪間，有方法結果之牽連關係，為
      牽連犯，依修正前刑法第55條後段之規定，應從重之未經
      許可持有可發射子彈具有殺傷力之改造手槍罪處斷。而被
      告乙○○所犯未經許可持有可發射子彈具有殺傷力之改造
      手槍與攜帶凶器加重強盜兩罪間，犯意各別，行為互殊，
      應予分論併罰。
（八）被告乙○○確有如事實欄所載之前科及執行資料，有臺灣
      高等法院被告前案記錄表及臺灣士林地方法院檢察署檢察
      官執行指揮書（共3 紙，附於本院卷）在卷可按，其受有
      期徒刑執行完畢，5 年內再犯本件最重本刑為有期徒刑以
      上之罪，為累犯，應依修正前刑法第47條規定加重其刑。
（九）爰審酌被告乙○○之犯罪動機，係受同案被告柯坤能之指
      使，誤信其僅係幫忙討債，以持槍強押被害人丁○○至山
      區，並在前開偏僻山區內對被害人丁○○施以前開之強暴
      、脅迫等非法方法，以此非法方法剝奪被害人丁○○行動
      自由長達數小時；此外，被告乙○○尚另行起意，利用被
      害人丁○○被剝奪行動自由至使不能抗拒之際，強行搜取
      被害人丁○○身上之5100元現金，其對被害人身心造成損
      傷非輕，對於社會治安之危害亦屬重大，並酌量其品行、
      智識程度、參與犯罪之程度及犯罪情節，僅次於首謀即同
      案被告柯坤能，其非法持有系爭槍彈之數量、犯罪後尚能
      坦承前開非法持有系爭槍彈、非法剝奪行動自由之態度等
      一切情狀，分別量處如主文所示之刑，未經許可持有可發
      射子彈具有殺傷力之改造手槍罪之罰金部分，復諭知易服
      勞役之折算標準，並定其應執行之刑。
（十）修正前刑法第42條第2 項前段規定：易服勞役以1 元以上
      3 元以下折算1 日。但勞役期限不得逾6 個月。而被告乙○○行為時之易服勞役折算標準，依廢止前罰金罰鍰提高
      標準條例第2 條前段規定，就其原定數額提高為100 倍折
      算1 日，則被告乙○○行為時之易服勞役折算標準，應以
      銀元100 元以上300 元以下折算1 日，經依現行法規所定
      貨幣單位折算新臺幣條例予以折算後，應以新臺幣300 元
      以上900 元以下折算1 日。惟95年7 月1 日修正公布施行
      之刑法第42條第3 項前段規定：易服勞役以新臺幣1000元
      、2000元或3000元折算1 日。但勞役期限不得逾1 年。準
      此，比較修正前、後易服勞役之折算標準，應以修正公布
      施行後刑法之規定，較有利於被告乙○○，爰依刑法第2
      條第1 項但書規定，適用修正後刑法第42條第3 項前段規
      定，並諭知易服勞役之折算標準。
五、扣案物沒收之說明：
（一）扣案之具有殺傷力可發射子彈改造手槍2 把（如附表編號
      1 、編號2 ）均屬違禁物，應依刑法第38條第1 項第1 款
      之規定併予宣告沒收。
（二）扣案之本票4 張（如附表編號3 至編號6 所示），乃係同
      案被告柯坤能與本案前開共同正犯犯罪所得之物，且為同
      案被告柯坤能所有，已如前述，應依刑法第38條第1 項第
      3 款之規定併予宣告沒收。
（三）扣案之如附表編號8 至編號11所示之黑色手提包1 個、手
      銬1 付、棉紗手套3 隻、膠帶1 綑等物，乃為同案被告柯
      坤能所提供，而為其所有，經核均為前開共同正犯觸犯前
      述剝奪被害人丁○○行動自由所用之物，爰依刑法第38條
      第1 項第2 款之規定併予宣告沒收。
（四）扣案之如附表編號7 、編號12至編號14所示之行動電話及
      門號，分別為同案被告柯坤能、王慶忠、甲○○、劉梅英
      所有，參之本案犯罪情節，其等均係隨時以電話保持聯絡
      ，顯見前開扣案物乃係供本案犯罪聯絡之物，而為犯罪所
      用之物，爰依刑法第38條第1 項第2 款之規定併予宣告沒
      收。
（五）扣案之子彈共15顆（其中14顆具有殺傷力，1 顆不具殺傷
      力），均業經試射，已如前述，而業經擊發之子彈因不具
      子彈外形及功能，已非違禁物，所餘彈殼又非供犯罪所用
      、預備犯罪之物，與沒收之要件不符而毋需併予宣告沒收
      。
六、不另為無罪之諭知部分：
（一）公訴意旨略以：被告乙○○與前開同案被告共同非法持有
      系爭槍彈，並對被害人丁○○施以強暴、脅迫等非法方法
      剝奪其行動自由，其等乃係共同基於意圖為自己不法所有
      之犯意聯絡，受同案被告柯坤能之指示，向被害人丁○○
      催討200 萬元朋分花用，因認被告乙○○尚涉犯刑法第33
      0 條第1 項、刑法第321 條第1 項第3 款、第4 款之攜帶
      凶器結夥3 人之加重強盜罪等語。
（二）本院查：
  １、被害人丁○○並無積欠同案被告柯坤能任何金錢，業據被
      害人丁○○於本院審理時證稱甚詳（見本院前開審判筆錄
      第5 頁），是同案被告柯坤能對被告乙○○及其他同案被
      告等人佯稱被害人丁○○積欠其200 萬元，指使其等幫忙
      討債，對被害人丁○○施以前開之強暴、脅迫等非法方法
      ，強制被害人丁○○簽發前開本票4 紙而行無義務之事，
      同案被告柯坤能對被害人丁○○當有為自己不法所有之強
      盜意圖，甚為明顯。
  ２、參以同案被告劉梅英於警詢時供稱：於92年5 月10日22時
      許在臺北縣板橋市○○街379 巷19號2 樓內，由同案被告
      柯坤能提議要向被害人丁○○借錢等語（見前開偵卷卷一
      第68頁），佐以同案被告劉梅英及柯坤能於事發當時，乃
      係男女朋友，業為其等2 人所自承（見本院93年訴字第14
      37號卷第229 頁背面、臺灣高等法院上更（二）字第919
      號卷第58頁）；又參照同案被告丙○○於警詢時供稱：「
      是柯坤能叫我們4 個人去烏來找欠他錢的人收款，由我當
      司機。」等語（見前開偵卷卷一第34頁），且事發當時乃
      係被告乙○○通知同案被告丙○○共同參與討債之事（見
      前開偵卷卷二第308 頁）。觀之同案被告劉梅英與同案被
      告柯坤能，同案被告丙○○與被告乙○○，其等關係均至
      為密切，乃同案被告劉梅英及丙○○所獲得之訊息，均係
      要向被害人丁○○要債，同理，被告乙○○自同案被告柯
      坤能所獲得之訊息，必當亦係要向被害人丁○○要債，使
      被告乙○○誤以為被害人丁○○確有積欠同案被告柯坤能
      債務，而協助同案被告柯坤能向被害人丁○○催討債務，
      否則被告乙○○豈會隱瞞由其邀約參與本案之同案被告丙○○之理？
  ３、被告乙○○雖於本院審理時自承：事發當時，向被害人丁○○要債時，有以被害人丁○○前妻名義要求精神賠償為
      理由等情（見本院前開審判筆錄第9 頁），參以同案被告
      丙○○於臺灣高等法院96年度上更（二）字第919 號案審
      理時具結證稱：被告乙○○第1 次是說欠錢要幫忙要債，
      後來我有看到槍，就問被告乙○○，被告乙○○就說被害
      人丁○○太太被潑硫酸，就假裝是被害人丁○○之太太找
      被告乙○○出面等語（見臺灣高等法院前開更（二）卷第
      267 頁），而被告乙○○於本院審理時亦自承：我們因為
      拿不出正當的理由，所以我第1 次不敢把被害人丁○○帶
      出來，是同案被告柯坤能強迫我們把他帶出來等語（見本
      院前開審判筆錄第9 頁），佐以同案被告柯坤能知悉被害
      人丁○○與其前妻馬曉念之糾紛，而被害人丁○○又不認
      識被告乙○○，均為被害人丁○○所供稱明確之事實（見
      前開偵卷卷一第80頁、本院前開審判筆錄第5 頁），顯見
      被告乙○○前開所稱之「精神賠償」、「潑硫酸」等語，
      均係應同案被告柯坤能之要求所提出，而為將被害人丁○○帶出之藉口，尚難據此即認被告乙○○乃係與同案被告
      柯坤能基於意圖為自己不法所有之犯意聯絡，向被害人丁○○催討200 萬元朋分花用，而為被告乙○○不利認定之
      依據。
  ４、此外，在復無其他積極證據足以證明被告乙○○知悉被害
      人丁○○實際上並無積欠同案被告柯坤能債務，依罪疑唯
      輕原則，自應認被告乙○○主觀上僅係基於為同案被告柯
      坤能催討債務之意，而無意圖為自己不法之所有。被告乙○○就非法持有系爭槍彈及以非法方法剝奪被害人丁○○
      行動自由等犯行部分有犯意聯絡與行為分擔，而與同案被
      告柯坤能間並無意圖為自己不法所有之犯意聯絡。被告乙○○及其他同案被告均僅為同案被告柯坤能利用作為實施
      加重強盜罪之工具，自不成立攜帶兇器結夥3 人加重強盜
      罪之共同正犯。本應為無罪之諭知，惟依公訴意旨，攜帶
      兇器結夥3 人加重強盜罪部分犯嫌與前揭論罪科刑之非法
      持有改造手槍罪部分，有牽連犯之裁判上一罪關係（已如
      前述），爰不另為無罪之諭知。
據上論斷，應依刑事訴訟法第299 條第1 項前段，修正前槍砲彈
藥刀械管制條例第11條第4 項、槍砲彈藥刀械管制條例第12條第
4 項，刑法第11條前段、第2 條第1 項、第302 條第1 項、第33
0 條第1 項、第321 條第1 項第3 款、第55條、第42條第3 項前
段、修正前刑法第28條、第47條、第55條、第51條第5 款、刑法
第38條第1 項第1 款、第2 款、第3 款，刑法施行法第1 條第1
項、第2 項前段，判決如主文。
本案經檢察官盧慧珊到庭執行職務
中    華    民    國    99    年    4     月    30    日
                  刑事第十六庭  審判長法  官  蔡守訓
                                      法  官  羅月君
                                      法  官  徐千惠
上正本證明與原本無異。
如不服本判決應於收受送達後10日內向本院提出上訴書狀，並應
敘述具體理由；其未敘述上訴理由者，應於上訴期間屆滿後20日
內向本院補提理由書（均須按他造當事人之人數附繕本）「切勿
逕送上級法院」。告訴人或被害人如對於本判決不服者，應具備
理由請求檢察官上訴，其上訴期間之計算係以檢察官收受判決正
本之日期為準。
                                      書記官  許婉如
中    華    民    國    99    年    4     月    30    日
附錄論罪科刑法條：
中華民國刑法第330條
（加重強盜罪）
犯強盜罪而有第 321 條第 1 項各款情形之一者，處 7 年以上
有期徒刑。
前項之未遂犯罰之。
中華民國刑法第321條
（加重竊盜罪）
犯竊盜罪而有左列情形之一者，處 6 月以上、 5 年以下有期徒
刑：
一、於夜間侵入住宅或有人居住之建築物、船艦或隱匿其內而犯
    之者。
二、毀越門扇、牆垣或其他安全設備而犯之者。
三、攜帶兇器而犯之者。
四、結夥三人以上而犯之者。
五、乘火災、水災或其他災害之際而犯之者。
六、在車站或埠頭而犯之者。
前項之未遂犯罰之。
中華民國刑法第302條
（剝奪他人行動自由罪）
私行拘禁或以其他非法方法，剝奪人之行動自由者，處 5 年以
下有期徒刑、拘役或 3 百元以下罰金。
因而致人於死者，處無期徒刑或 7 年以上有期徒刑，致重傷者
，處 3 年以上 10 年以下有期徒刑。
第 1 項之未遂犯罰之。
修正前槍砲彈藥刀械管制條例第11條第4項、
未經許可，製造、販賣或運輸第四條第一項第一款所稱其他可發
射金屬或子彈具有殺傷力之各式槍砲者，處五年以上有期徒刑，
併科新臺幣一千萬元以下罰金。
未經許可，轉讓、出租或出借前項所列槍砲者，處三年以上十年
以下有期徒刑，併科新臺幣七百萬元以下罰金。
意圖供自己或他人犯罪之用，而犯前二項之罪者，處無期徒刑或
七年以上有期徒刑，併科新臺幣一千萬元以下罰金。
未經許可，持有、寄藏或意圖販賣而陳列第一項所列槍砲者，處
一年以上七年以下有期徒刑，併科新臺幣七百萬元以下罰金。
第一項至第三項之未遂犯罰之。
槍砲彈藥刀械管制條例第12條第4項
未經許可，製造、販賣或運輸子彈者，處 1 年以上 7 年以下有
期徒刑，併科新台幣 500 萬元以下罰金。
未經許可，轉讓、出租或出借子彈者，處 6 月以上 5 年以下有
期徒刑，併科新台幣 300 萬元以下罰金。
意圖供自己或他人犯罪之用，而犯前二項之罪者，處 3 年以上
10 年以下有期徒刑，併科新台幣 700 萬元以下罰金。
未經許可，持有、寄藏或意圖販賣而陳列子彈者，處 5 年以下
有期徒刑，併科新台幣 300 萬元以下罰金。
第 1 項至第 3 項之未遂犯罰之。
附表
編號   扣案物品名稱         數量   備註
 1     改造90克拉克手槍     1支    槍枝管制編號：
       （含彈匣1個）               0000000000
 2     改造90克拉克手槍     1支    槍枝管制編號：
       （含彈匣1個）               0000000000
 3     本票                 1張    票號：000000
 0     本票                 1張    票號：000000
 0     本票                 1張    票號：000000
 0     本票                 1張    票號：000000
 0     行動電話             1支    門號：0000000000
                                   序號：000000000000000
                                   （被告柯坤能所有）
 8     裝槍黑色手提包       1個    T5-0320號小客車內查獲
 9     手銬                 1付    T5-0320號小客車內查獲
 10    棉紗手套             3隻    T5-0320號小客車內查獲
 11    膠帶                 1綑    T5-0320號小客車內查獲
 12    行動電話             1支    門號：0000000000
                                   序號：000000000000000
                                   （被告王慶忠所有）
 13    行動電話             1支    門號：0000000000
                                   序號：000000000000000
                                   （被告甲○○所有）
 14    行動電話             1支    門號：0000000000
                                   序號：000000000000000
                                   （被告劉梅英所有）

司法院資訊處製作；財團法人民間司法改革基金會備份。
